【裁判字號】    99,易,487
【裁判日期】    990602
【裁判案由】    詐欺
【裁判全文】
臺灣高雄地方法院刑事判決               99年度易字第487號
公  訴  人  臺灣高雄地方法院檢察署檢察官
被      告  甲○○
上列被告因詐欺案件，經檢察官提起公訴（98年度偵字第37070
號），本院判決如下：
    主  文
甲○○幫助犯詐欺取財罪，處有期徒刑陸月，如易科罰金，以新
臺幣壹仟元折算壹日。
    事  實
一、甲○○明知目前國內社會上層出不窮之不法份子為掩飾不法
    行徑，避免執法人員之追究，經常利用電話轉接或人頭電話
    之方式，以確保犯罪所得之不法利益並掩人耳目，且依其社
    會經驗，應有相當之智識程度可預見將所申辦之行動電話門
    號交付予不相識之人使用，可能使該帳戶被詐欺集團利用作
    為詐欺犯罪之用，雖尚未達於欲使其發生之程度，惟仍基於
    縱有人以所申辦之行動電話作為詐欺取財之犯罪工具，亦不
    違背其本意之幫助詐欺取財之未必故意，於民國98年8 月21
    日，在高雄市○○區○○路1107號「威寶電信高雄裕誠特約
    服務中心」向威寶電信股份有限公司申辦0000000000號行動
    電話門號後，即將之交付與真實身分不詳自稱「和尚」之成
    年男子，容任他人使用上揭行動電話門號以遂行犯罪。嗣某
    詐騙集團於取得上開行動電話門號後，即意圖為自己不法之
    所有，於98年9 月1 日某時，以上開門號撥打電話予丙○○
    ，假冒臺大醫院分隊長「李文章」、檢察官「郭永發」名義
    ，向丙○○佯稱「你現為通緝犯，身分證及健保卡已遭他人
    冒用申辦國泰世華銀行銀行帳戶，以之做為洗錢犯罪工具，
    必須配合檢警辦案，且不得告知他人」云云，致丙○○陷於
    錯誤，先後於：(一)98年9 月1 日上午11時許，匯款新台幣（
    下同）200 萬元至不知情之葉曉今遭人冒名申設之高雄銀行
    建國分行000000000000號帳戶；(二)於98年9 月1 日上午11時
    10 分 ，匯款80萬元至不知情之梁婉婷遭他人冒名申設之土
    地銀行前鎮分行000000000000號帳戶；(三)於98年9 月2 日上
    午11時許，匯款90萬元至不知情之梁婉婷遭他人冒名申設之
    上開土地銀行前鎮分行帳戶；(四)於98年9 月3 日上午11時許
    ，匯款110 萬元至不知情之李安純遭他人冒名申設之臺灣中
    小企業銀行建成分行00000000000 號帳戶。嗣丙○○察覺有
    異報警處理，始循線查獲上情。
二、案經高雄市政府警察局苓雅分局報告臺灣高雄地方法院檢察
    署檢察官偵查起訴。
    理  由
壹、證據能力部分：
    按被告以外之人於審判外之陳述，雖不符前4 條之規定，而
    經當事人於審判程序同意作為證據，法院審酌該言詞陳述或
    書面陳述作成時之情況，認為適當者，亦得為證據，刑事訴
    訟法第159 條之5 第1 項定有明文。查本案認定事實所引用
    之卷內證據資料，除原已符同法第159 條之1 至第159 條之
    4 規定、及法律另有規定等傳聞法則例外規定，而得作為證
    據外，並無證據證明係公務員違背法定程式所取得，而檢察
    官、被告甲○○於本院行準備程序時，均同意其作為本案證
    據之證據能力，且本院審酌前揭陳述作成時之情況，並無違
    法取證之瑕疵，亦認以之作為證據為適當，是本件有關被告
    以外之人於審判外之言詞或書面陳述等供述證據，依前揭法
    條意旨，自均得為證據。
貳、實體部分：
一、訊據被告矢口否認有何幫助詐欺取財犯行，辯稱：是一個叫
    「和尚」的人在二聖公園那邊帶伊去辦理門號的，「和尚」
    說辦門號沒有關係云云。經查：
  (一)本件0000000000號行動電話門號為被告所申辦，而被害人丙
    ○○因經詐欺集團佯稱證件遭冒用，涉及洗錢犯罪，應配合
    檢警辦案等語，致被害人陷於錯誤，分別於前開時間依詐欺
    集團指示將總計480 萬元分別匯入不知情之葉曉今、梁婉婷
    、李安純等人遭冒名申辦之銀行帳戶中等情，業經證人即被
    害人丙○○、葉曉今、梁婉婷、李安純等人分別證述明確，
    且有被害人提出之匯款申請書共4 張、高雄銀行帳號000000
    000000號、台灣土地銀行帳號000000000000號、台灣企銀00
    000000000 號等帳戶之歷史交易明細表、0000000000號行動
    電話之通聯紀錄及門號申請書在卷可證（警卷第1-9 、10-1
    3 、19、21、23、35頁、偵卷第19頁），又觀諸上揭銀行帳
    戶之歷史交易紀錄，可知被害人所匯入之款項，均於匯入當
    日隨即遭提領一空，是被告上開帳戶確遭詐欺集團人員用於
    詐騙被害人後匯款所用，已堪認定。
  (二)被告雖以上開情詞置辯，惟查被告於警詢中先係辯稱：該門
    號係伊表哥張泰曲在98年8 月21日以伊身分證申辦使用，當
    時張泰曲說因為他要找工作不方便所以要伊辦電話給他使用
    等語（偵卷第7 頁），於偵查中則改稱：該門號沒有交給他
    人使用過，是自己使用，門號是在98年8 月間到二聖公園喝
    酒走路回家的路上遺失的，隔天發現有回公園找但找不到，
    以為不會有事所以沒有報案等語（偵卷第25頁），至本院準
    備程序後始以前揭情詞置辯，是被告前後所辯顯然相互矛盾
    ，不足採信。又本件詐騙集團確實使用上開門號向被害人為
    詐欺取財之行為，若非明知該門號之申辦人係有意供其使用
    而無申辦停話、報警之可能，當不致甘冒門號隨時有失效或
    為警方鎖定之風險而用於犯罪，是被告確有提供該門號卡予
    詐欺集團之人使用一節，已昭然甚明。
  (三)又按申辦行動電話門號並無任何資格限制，而依一般人之社
    會生活經驗，苟見他人不自己申辦行動電話門號，而蒐集不
    特定人之門號使用，衡情應可預見收集之門號乃係被利用為
    與財產有關之犯罪工具，被告對此當無不知之理。又觀諸現
    今社會上，詐騙者蒐購行動電話，持以作為詐欺取財犯罪之
    用，時有所聞，而提供行動電話門號予不認識之人，受讓人
    可能持以從事詐欺犯罪，已屬社會一般常識。被告於提供本
    件行動電話時，已年近40歲，且亦於審理中自承自國中畢業
    後即有工作之經驗，足見被告顯然具備相當之智識及社會經
    驗，衡情應當可預見詐騙集團收集之行動電話門號，乃可能
    被利用為與財產犯罪有關之工具。從而，被告將本件行動電
    話門號交付予他人，顯係有意提供該門號供人使用，且就他
    人將持該門號向被害人詐取財物結果應有所認識，雖無證據
    證明達於確欲使其發生之程度，惟對此事實之發生尚不違反
    其本意，被告自有幫助詐欺取財之間接故意至明。
  (四)綜合上情，被告提供門號予他人使用，既可預見該等正犯係
    為掩飾或隱匿詐欺行為之用，且被害人等確因受詐欺而陷於
    錯誤而匯款，已如前述，是被告顯有幫助詐騙集團詐欺取財
    之行為及間接故意存在，至為灼然。本件事證明確，被告幫
    助詐欺之犯行，洵堪認定，應依法論科。
二、按刑法上之幫助犯，係對於犯罪與正犯有共同之認識，而以
    幫助之意思，對於正犯資以助力，而未參與實施犯罪之行為
    者而言。如未參與實施犯罪構成要件之行為，且係出於幫助
    之意思提供助力，即屬幫助犯，而非共同正犯。本件被告將
    所申辦之行動電話門號交付詐欺集團使用，雖使該集團得基
    於詐欺取財之犯意，向被害人施以詐術，致使被害人陷於錯
    誤，匯款至該集團所指定之帳戶，而遂行其詐欺取財之犯行
    ，惟被告單純提供行動電話門號供人使用之行為，並不等同
    於向被害人施以欺罔之詐術行為，且亦無證據證明被告有參
    與詐欺取財犯行之構成要件行為，是揆諸前揭說明，核被告
    所為，係犯刑法第30條第1 項前段、第339 條第1 項之幫助
    詐欺取財罪。被告基於幫助之犯意而為詐欺構成要件以外之
    行為，為幫助犯，爰依刑法第30條第2 項規定減輕其刑。爰
    審酌被告將行動電話門號提供他人詐欺取財使用，紊亂社會
    正常交易秩序，並使檢警難以追查緝捕，被害人難以追償，
    助長詐欺歪風，且被告犯罪後，始終否認犯行，未見其表達
    悔悟之意，於犯罪後態度部分無從為其有利之考量，並慮及
    被害人合計損失高達480 萬元，金額甚鉅等一切情狀，量處
    如主文所示之刑，並參酌前開犯罪情節，諭知如主文所示之
    易科罰金折算標準。
據上論斷，應依刑事訴訟法第299 條第1 項前段，刑法第339 條
第1 項、第30條第1 項前段、第2 項、第41條第1 項前段，刑法
施行法第1 條之1 ，判決如主文。
本案經檢察官乙○○到庭執行職務。
中    華    民    國    99    年    6     月    2     日
            刑事第九庭  審判長  法  官  鄭詠仁
                                法  官  謝枚霏
                                法  官  黃沛文
以上正本證明與原本無異。
如不服本判決應於收受送達後10日內向本院提出上訴書狀，並應
敘述具體理由；如未敘述上訴理由者，應於上訴期間屆滿後20日
內向本院補提理由書（均須按他造當事人之人數附繕本）「切勿
逕送上級法院」。
中    華    民    國    99    年    6     月    2     日
                                書記官  鄧思辰
附錄本判決論罪法條：
中華民國刑法第30條
（幫助犯及其處罰）
幫助他人實行犯罪行為者，為幫助犯。雖他人不知幫助之情者，
亦同。
幫助犯之處罰，得按正犯之刑減輕之。
中華民國刑法第339條
（普通詐欺罪）
意圖為自己或第三人不法之所有，以詐術使人將本人或第三人之
物交付者，處5 年以下有期徒刑、拘役或科或併科1 千元以下罰
金。
以前項方法得財產上不法之利益或使第三人得之者，亦同。
前二項之未遂犯罰之。

司法院資訊處製作；財團法人民間司法改革基金會備份。
